【裁判字號】    99,交易,220
【裁判日期】    990812
【裁判案由】    過失傷害
【裁判全文】
臺灣臺北地方法院刑事判決             99年度交易字第220號
公  訴  人  臺灣臺北地方法院檢察署檢察官
被      告  甲○○
選任辯護人  丁○○
上列被告因過失傷害案件，經檢察官提起公訴（99年度偵字第31
09號），本院判決如下：
    主  文
甲○○因過失傷害人，處有期徒刑肆月，如易科罰金，以新臺幣
壹仟元折算壹日。
    事  實
一、甲○○未領有國內自用小客車駕駛執照，本不得駕駛自用小
    客車行駛於路，卻於民國98年11月19日下午4 時30分許，駕
    駛林修平所有之車牌號碼DP-6327 號自用小客車，沿臺北市
    中正區○○○街由西向東方向行駛欲左轉進入寧波東街9 巷
    ，本應隨時注意車前狀況，採取必要之安全措施，且遇有行
    人欲穿越行人穿越道時，應暫停禮讓行人先行通過，而依當
    時之天候及路況，並無不能注意之情事，竟疏未注意，適有
    同向行人丙○○欲穿越寧波東街9 巷口之行人穿越道，甲○
    ○仍貿然左轉，致丙○○為閃躲而跌坐在地，因而受有左股
    骨頸線性骨折之傷害。嗣於臺北市政府警察局中正第二分局
    交通分隊警員何嘉文據報前往現場後，甲○○即當場向警員
    何嘉文坦承為肇事人，自首犯罪並願接受裁判。
二、案經丙○○訴由臺北市政府警察局中正第二分局報請臺灣臺
    北地方法院檢察署檢察官偵查起訴。
    理  由
一、按被告以外之人於審判外之陳述，雖不符刑事訴訟法第159
    條之1 至第159 條之4 之規定，而經當事人於審判程序同意
    作為證據，法院審酌該言詞陳述或書面陳述作成時之情況，
    認為適當者，亦得為證據。當事人、代理人或辯護人於法院
    調查證據時，知有第159 條第1 項不得為證據之情形，而未
    於言詞辯論終結前聲明異議者，視為有前項之同意，刑事訴
    訟法第159 條之5 定有明文。下述被告以外之人於審判外之
    陳述，檢察官及被告與辯護人並未爭執證據能力，本院審酌
    該陳述並無違法不當及證明力明顯過低之瑕疵，認前揭證據
    方法，適為本案之證據。
二、訊據被告甲○○固不否認無照駕駛上開車輛於案發時、地肇
    事，惟矢口否認有何過失傷害犯行，辯稱：告訴人丙○○當
    時是要穿越寧波東街，不是要穿越寧波東街9 巷的斑馬線，
    且告訴人於案發之初均告知未有骨折，不能排除告訴人之股
    骨頸骨折是後來才發生的云云。經查：
（一）被告於98年11月19日下午4 時30分許，駕駛車牌號碼DP-6
      327 號自用小客車，沿臺北市中正區○○○街西往東方向
      行駛欲左轉寧波東街9 巷，遇有同向告訴人欲穿越寧波東
      街9 巷口之行人穿越道，被告仍貿然左轉，致告訴人為閃
      躲而跌坐在地，並因此受有左股骨頸線性骨折等事實，業
      據證人即告訴人丙○○於本院審理時證稱：伊當時是要過
      馬路去寄信，在人行道上時，忽然看到有臺車很快的過來
      ，伊嚇了一跳，想要閃躲，但是還沒有躲的時候就跌倒。
      伊當場被送到郵政醫院急診，但因為急診醫生沒有看出來
      有骨折，所以伊就只是回家休息和復健，後來復健科的人
      說要看骨科，所以伊又去郵政醫院看骨科，才知道左腳已
      經骨折需要開刀等語（本院卷第156-158 頁），並經證人
      即郵政醫院醫師乙○○到庭證稱：從告訴人在98年11月19
      日的X 光片來看，已經可以看出左股骨頸有線性骨折，從
      12月9 日的X 光片來看，有看到骨頭的頸部已經不見，這
      是因為裂縫加上晃動，所以碎裂的骨頭被人體吸收，可以
      判斷這部分的骨折有一段時間。告訴人這種股骨頸骨折的
      情形，除非有原發性或轉移性的腫瘤，否則必須是有外力
      才會造成，像告訴人這種年紀80歲以上的人，因為骨質已
      經疏鬆，所以常會因為跌倒而出現。告訴人當時的線性骨
      折小於兩釐米，若是好好照顧，是可以自然痊癒，但若告
      訴人或家屬不知道有骨折而沒有照顧好，就可能會越來越
      嚴重。告訴人受傷當時所受外力較小，並沒有造成骨頭移
      位，是因為告訴人本身有骨質疏鬆及其他外力，才會變成
      如此嚴重的移位。另告訴人右腳本來就有退化性關節炎，
      其後的左髖骨骨折也與左腳的股骨頸骨折係屬不同外力所
      造成等語在卷（本院卷第202-206 頁），且有X 光片（本
      院卷第210-222 頁）、郵政總局郵政醫院99年5 月26日醫
      字第0990000053號函暨內附病歷（本院卷第123-137 頁）
      、郵政總局郵政醫院99年6 月25日醫字第0990000068號函
      （本院卷第185 頁）附卷可稽，堪認告訴人確因本件車禍
      而受有股骨頸線性骨折之傷害，被告質疑告訴人所受上開
      傷害係屬案發後另行發生云云，顯不足採。
（二）被告雖否認告訴人有行走於行人穿越道上，辯稱：伊只有
      看到告訴人跌坐在行人穿越道上。然告訴人原係行走於行
      人穿越道上一事，業據經告訴人指述詳實（本院卷第156
      頁），並有道路交通事故現場圖載明告訴人倒地位置確係
      在行人穿越道上（偵查卷第13頁）、標示告訴人倒地位置
      之現場照片附卷可稽（偵查卷第20頁）。本院衡諸告訴人
      已高達86歲，且有骨質疏鬆及右腳髖關節及膝關節退化之
      病情，行動自當較不敏捷，其在突然受到被告車輛驚嚇時
      ，尚難有大動作之閃躲情形，應僅能為稍微閃避行為，是
      以告訴人在未受撞擊（詳下述）而跌坐行人穿越道上之事
      實，自可佐證告訴人之指述而認告訴人係行走於行人穿越
      道上，堪認被告確有未禮讓行走於行人穿越道之告訴人先
      行而貿然左轉無疑。
（三）公訴意旨雖以告訴人於偵查中之指述及被告之供述而認被
      告所駕駛之車輛有擦撞告訴人而致告訴人受傷倒地云云。
      然查，被告於本院審理時即辯稱：伊並沒有感覺有撞到告
      訴人等語（本院卷第16頁反面）。而告訴人於本院審理時
      亦陳稱：被告朝我開過來，我向右轉，所以左邊大腿受傷
      ，車子差一點點距離就撞到我等語在卷（本院卷第15頁反
      面），並於本院審理時證稱：伊不確定身體哪裡被撞到等
      語（本院卷第156 頁反面），已難認被告確有駕車擦撞告
      訴人。又依告訴人之傷勢以觀，告訴人係受有小於兩釐米
      之股骨頸線性骨折，並無其他傷害，而此種傷害又係一般
      老年人跌坐在地最易發生之情形，正與告訴人指述因受驚
      而跌坐在地之情形相符，自不能排除告訴人僅係受驚而跌
      坐在地之可能。另參以告訴人原係行走於行人穿越道上，
      並因被告未禮讓而跌坐在行人穿越道上等事實，業如前述
      ，可見告訴人並未因遭車輛撞擊而偏離原來行走方向，益
      徵告訴人僅有受到驚嚇而跌坐在地，尚難遽認被告所駕駛
      之車輛確有擦撞告訴人身體。
（四）按汽車行駛時，駕駛人應注意車前狀況及兩車併行之間隔
      ，並隨時採取必要之安全措施；汽車行經行人穿越道，遇
      有行人穿越時，無論有無交通指揮人員指揮或號誌指示，
      均應暫停讓行人先行通過，道路交通安全規則第94條第3
      項、第103 條第2 項分別定有明文。被告駕車行駛於路，
      自應對上開規定有所瞭解並加以遵守，且當時天候晴，路
      面無缺陷，視距良好，並無不能注意之情事，距被告竟疏
      於注意，未禮讓行走於行人穿越道之告訴人，貿然左轉導
      致告訴人跌坐在地而受有股骨頸線性骨折之傷害，被告之
      駕駛行為即有過失，且與告訴人所受傷害有因果關係。
（五）綜上所述，被告確有過失行為造成告訴人受傷，本案事證
      明確，被告犯行洵堪認定，應依法論科。
三、核被告所為，係犯刑法第284 條第1 項前段之過失傷害罪。
    按道路交通管理處罰條例第86條第1 項之數種加重事項為列
    舉規定，行為人僅符合其一即構成加重其刑要件，僅加重一
    次即可，無庸再遞加其刑；亦即該條例第86條第1 項係規定
    有前開違規情事，即應加重其刑至二分之一，縱同時有數種
    違規情形，同時造成過失行為，亦僅係同時構成加重要件。
    查本案被告未領有普通小客車駕駛執照，卻駕車行經行人穿
    越道不依規定讓行人優先通行，均如前述，被告上開行為致
    人受傷而應負刑事責任，依道路交通管理處罰條例第86條第
    1 項規定，應加重其刑。又被告於本案肇事後，在職司犯罪
    偵查之公務員知悉其犯罪行為前，留在現場等候，並自行向
    據報到場處理之交通員警坦承為肇事人，業據被告供述在卷
    ，並有道路交通事故肇事人自首情形紀錄表在卷可考，核與
    自首規定相符，爰依刑法第62條前段規定減輕其刑，並依法
    先加後減之。爰審酌被告無照駕駛自用小客車，又違反交通
    規則而未禮讓行人，導致告訴人受傷，行為確有不該，惟念
    其犯後坦承部分事實，並有與告訴人和解之意，復參酌其生
    活素行、過失程度及告訴人所受傷勢等一切情狀，酌情量處
    如主文所示之刑，並諭知易科罰金之折算標準，以資儆懲。
據上論斷，應依刑事訴訟法第299 條第1 項前段，道路交通管理
處罰條例第86條第1 項，刑法第284 條第1 項前段、第62條前段
、第41條第1 項前段，刑法施行法第1 條之1 ，判決如主文。
本案經檢察官葉惠燕到庭執行職務。
中    華    民    國    99    年    8     月    12    日
                  交通法庭  法  官  林勇如
上正本證明與原本無異。
如不服本判決應於收受送達後10日內向本院提出上訴書狀，並應
敘述具體理由；其未敘述上訴理由者，應於上訴期間屆滿後20日
內向本院補提理由書（均須按他造當事人之人數附繕本）「切勿
逕送上級法院」。告訴人或被害人如對於本判決不服者，應具備
理由請求檢察官上訴，其上訴期間之計算係以檢察官收受判決正
本之日期為準。
                            書記官  葉潔如
中    華    民    國    99    年    8     月    12    日
附錄本案論罪科刑法條全文：
中華民國刑法第284 條
因過失傷害人者，處6 月以下有期徒刑，拘役或500 元以下罰金
，致重傷者，處1 年以下有期徒刑，拘役或500 元以下罰金。
從事業務之人，因業務上之過失傷害人者，處1 年以下有期徒刑
、拘役或1000元以下罰金，致重傷者，處3 年以下有期徒刑、拘
役或2000元以下罰金。

司法院資訊處製作；財團法人民間司法改革基金會備份。
